【裁判字號】    92,易,526
【裁判日期】    920919
【裁判案由】    毒品危害防制條例
【裁判全文】
臺灣臺北地方法院刑事判決                          九十二年度易字第五二六號
    公  訴  人  臺灣臺北地方法院檢察署檢察官
    被      告  乙○○  男  三.
右列被告因違反毒品危害防制條例案件，經檢察官提起公訴（九十一年度毒偵字第二
五一五號），本院判決如左：
    主  文
乙○○無罪。
    理  由
一、公訴意旨略以：被告乙○○明知海洛因與安非他命分屬第一級及第二級毒品，均
    不得非法持有，竟自不詳日期起持有第一級毒品海洛因四包（淨重零點零三公克
    ）及第二級毒品安非他命二包（淨重零點一二０九克），並以藍白色鐵盒包裝後
    ，復以磁鐵、雙面膠及膠帶黏著於其父徐善文所有（起訴書載為其所有）車號Ｖ
    七─三二九六號自用小客車之駕駛座下方底盤約十公分處，嗣於九十一年九月十
    一日上午十一時二十分許，為警在被告停放於台北縣新店市○○路七之一號地下
    五樓停車場之上開車輛駕駛座下方查獲前揭毒品，並扣得第一級毒品海洛因四包
    （淨重零點零三公克，起訴書載為一包）及第二級毒品安非他命二包（淨重零點
    一二０九克，起訴書載為一包）。因認被告涉犯毒品危害防制條例第十一條第一
    、二項之持有第一、二級毒品罪嫌。
二、按犯罪事實應依證據認定之，無證據不得推定其犯罪事實；又不能證明被告犯罪
    者，應諭知無罪之判決，刑事訴訟法第一百五十四條、第三百零一條第一項分別
    定有明文。次按事實之認定，應憑證據，如未能發現相當證據，或證據不足以證
    明，自不能以推測或擬制之方法，為裁判基礎；另認定犯罪事實所憑之證據，雖
    不以直接證據為限，間接證據亦包括在內，然而無論直接或間接證據，其為訴訟
    上之證明，須於通常一般之人不致有所懷疑，而得確信其為真實之程度者，始得
    據為有罪之認定，倘其證明尚未達到此一程度，而有合理之懷疑存在時，即無從
    為有罪之認定（最高法院四十年台上字第八六號、七十六年台上字第四九八六號
    判例參照）。
三、本件公訴人認被告乙○○涉犯前揭持有第一級毒品海洛因與第二級毒品安非他命
    犯行，無非係以上開扣案毒品係自被告使用之前揭自用小客車駕駛座下方底盤所
    搜出，為其主要論據。訊據被告堅決否認有何持有毒品之犯行，辯稱：前揭自用
    小客車係其父徐善文所有，不是其所有，扣案毒品是在車外的底盤搜出，不是自
    車內搜出，其三哥徐鐘廉與人有糾紛，可能是他們知道其假釋中而栽贓，其從不
    碰毒品，未持有扣案毒品等語。經查，員警因民眾Ａ１（姓名年籍詳卷）檢舉被
    告施用及販賣毒品，於九十一年九月十一日上午十一時二十分許，持搜索票至台
    北縣新店市○○路七之一號八樓被告住處執行搜索，惟於屋內未搜得應扣案物，
    嗣由被告帶領至停放在該址地下五樓停車場之被告父親徐善文所有上開自用小客
    車搜索，員警於該車駕駛座下方底盤搜得鐵盒一只，其內裝有扣案之毒品等情，
    固據證人即執行搜索之員警甲○○陳明在卷；然證人甲○○陳稱：鐵盒的外圍黏
    有防水膠布，裡面有吸鐵，鐵盒即吸在底盤，看起來像是放很久，而且那陣子下
    雨，盒子的外緣不像是剛放的，像是吸在底盤很久，鐵盒整個都有泥土，打開鐵
    盒，裡面有大的夾鏈袋裝小的夾鏈袋，袋子外緣有銹水，裡面小包海洛因泛黃，
    結成整塊糊狀，可能是放久有水氣，安非他命已呈半融化狀態，可能是因為溫度
    的關係等語，且扣案鐵盒及內裝毒品之夾鏈袋，確如證人甲○○所述佈滿銹水，
    亦有扣案之鐵盒、毒品及照片可資佐證，足見該裝有毒品之鐵盒已吸在車外底盤
    多時，且毒品之狀態已因水氣、溫度漸起變化無訛；雖檢舉人Ａ１經本院傳喚、
    拘提未到庭陳述，惟衡情倘扣案之毒品確如Ａ１所言，係供被告施用或販賣予他
    人，被告豈有長時間放置於底盤下，未予施用或販賣，而任令扣案毒品遭水氣或
    溫度影響起變化之理？況倘扣案之毒品確係被告置於車外底盤下，該車既係被告
    之父徐善文所有，有車號查詢汽車車籍資料一紙附卷可稽，而非被告所有，被告
    於員警詢問有無使用之車輛時，大可向員警為否定之表示，又何須自承該車係其
    使用，並主動帶領員警前往搜索該自用小客車，而自暴持有毒品犯行？顯均與常
    情有違；參以上開鐵盒係吸附在車外之底盤，而非放置於車內，是被告所辯係他
    人將鐵盒吸附在車外乙情，要屬可能，則其所辯扣案毒品非其持有等語，尚可採
    信。此外，復查無其他積極證據足認被告確有持有第一、二級毒品之犯行，既有
    前揭合理懷疑，無法確信扣案物確係被告持有而放置於自小客車底盤，依上開說
    明，不能證明被告犯罪，自應為其無罪之諭知。
據上論斷，應依刑事訴訟法第三百零一條第一項，判決如主文。
本案經檢察官黃立維到庭執行職務。
中      華      民      國    九十二    年      九      月     十九     日
                                    臺灣臺北地方法院刑事第七庭
                                          法  官  蕭 清 清
右正本證明與原本無異。
如不服本判決，應於判決送達後十日內向本院提出上訴狀。
                                          書記官ˉ劉 麗 英
中      華      民      國    九十二    年      九      月    二十五    日


司法院資訊處製作；財團法人民間司法改革基金會備份。
